【裁判字號】    92,上易,245
【裁判日期】    921126
【裁判案由】    清償借款
【裁判全文】
臺灣高等法院高雄分院民事判決  九十二年度上易字第二四五號
      上  訴  人  丙○○○
                  丁○○
      被上訴人    台灣中小企業銀行股份有限公司
      法定代理人  甲○○
      訴訟代理人  乙○○
右當事人間請求清償借款事件，上訴人對於民國九十二年七月三十一日臺灣高雄地方
法院九十二年度訴字第一五四一號第一審判決提起上訴，本院於九十二年十一月十二
日言詞辯論終結，判決如下：
    主      文
上訴駁回。
第二審訴訟費用由上訴人負擔。
    事實及理由
一、被上訴人起訴主張：上訴人丙○○○於民國八十六年六月十一日向被上訴人借用
    新台幣（下同）五百五十萬元，約定借款期限自八十六年六月十一日起至一百零
    六年六月十一日止；又於八十九年七月十四日向被上訴人借用三十五萬元，約定
    借款期限自八十九年七月十四日起至九十年七月十四日止；二筆借款均由上訴人
    許慶煌擔任連帶保證人。前開五百五十萬元借款部分，雙方約定自八十六年七月
    十一日起，以每月為一期，共分二百四十期平均攤還本息四萬八千六百零四元，
    嗣雙方又於九十一年三月十三日變更契約約定每月償還一萬五千元，不足償還部
    分與原滯欠之利息、違約金均暫時掛帳至九十一年十月十三日止；三十五萬元借
    款部分，則於到期一次清償本息。雙方並約定如借款人於該期限內未按期攤還本
    金或利息，即喪失期限利益，應立即將所借之本金及利息連帶償還，並應連帶給
    付逾期在六個月以內者，按上開利率加計百分之十，逾期六個月者，其逾六個月
    部分，按上開利率加計百分之二十計算之違約金。詎借款五百五十萬元部分，上
    訴人丙○○○自九十一年十二月十一日起（是時放款利率為百分之七．八二三）
    ；三十五萬元部分，則自九十年五月二十二日起（是時放款利率為百分之七．八
    二八），均未依約還款，是該二筆借款均應視為到期，計至九十一年十二月十一
    日止，尚分別積欠本金五百零六萬二千九百六十四元與三十五萬元，及原掛帳積
    欠之利息二十四萬四千三百十三元未為清償，上訴人丙○○○自應即將本金、利
    息及違約金一併清償，而上訴人許慶煌既為連帶保證人，依法自應負連帶給付責
    任，爰依消費借貸及連帶保證之法律關係起訴請求上訴人連帶給付五百六十五萬
    七千二百七十七元（0000000+350000+244313）及分別按其中五百零六萬二千九
    百六十四元與三十五萬元之本金計算之約定利息與違約金等情。（按原判決關於
    命上訴人連帶給付違約金部分，未據上訴人聲明不服）。其答辯聲明：求為判決
    上訴駁回。
二、上訴人則以：(一)被上訴人於提起本訴之前，兩造曾於九十年八月二十八日在高雄
    市消費爭議調解委員會調解而不成立，被上訴人乃於九十一年十月間向原法院聲
    請發支付命令，無論是調解或聲明異議，上訴人均以「高雄縣鳳山市○○路一八
    ０號」為連絡地址，被上訴人知之甚詳，卻故為不知而不列該址，致原審誤為上
    訴人所在不明而為一造辯論之判決，致上訴人喪失申辯機會。(二)兩造於九十一年
    三月十三日變更契約，上訴人仍按約定每月支付一萬五千元，自九十一年十二月
    十一日起至九十二年八月十三日止，合計九個月，共十三萬五千元，有上訴人丙
    ○○○台中小企業銀行0000000000號存摺影本一份可證，應自欠款本
    金中予以扣除。(三)上訴人丙○○○於八十六年六月十一日以所購買之高雄縣鳳山
    市○○路一八０號房屋向被上訴人辦理長期擔保放款適用「首次購屋」優惠利率
    （當時利率為百分之七點二五），詎借據簽妥後，上載利息竟非按首購利率計算
    ，而於借據上填載按年息百分之八點七五計算。上訴人質之介紹人許利義（益）
    及被上訴人承辦人員謝麗雲，均表明自次年（八十七年）起可調整回按首購利率
    計算云云，然每年均未見被上訴人有何承諾之兌現，直至本件訴訟提起，上訴人
    才知被上訴人只是乘上訴人輕率無經驗而誘上訴人簽約借款，而與建商掛勾騙上
    訴人，所以被上訴人請求自九十一年十二月十一日起計算之利息、違約金，我們
    不同意給付等語資為抗辯。其上訴聲明：求為判決(一)原判決關於命上訴人連帶給
    付超過五百二十八萬九千三百零二元部分及年息超過百分之七點二五計算之利息
    部分均廢棄。(二)右廢棄部分駁回被上訴人之訴。(三)第一、二審訴訟費用由均被上
    訴人負擔。
三、首查，上訴人提出之九十年八月二十九日調解不成立證明書及九十年十一月二日
    之聲明異議狀，固均列其地址為高雄縣鳳山市○○路一八０號（見本院卷第十～
    十三頁），然其後，被上訴人聲請原法院所為准許拍賣抵押物之九十年十二月十
    三日裁定，依上訴人丙○○○所稱之地址高雄縣鳳山市○○路一八０號，交郵送
    達而送達不到，經原法院執行處命本件被上訴人查報上訴人之戶籍即為本件上訴
    人之前開住所高雄市○○區○○路一一九巷八號，此有被上訴人提出之原法院九
    十年度拍字第七九八一號裁定、通知及上訴人戶籍謄本等影本各一紙可憑（見原
    審卷第二三～二九頁），足證被上訴人提起本件訴訟，所列上訴人之戶籍住所並
    無錯誤，原審因向上訴人之戶籍地址送達未果而以寄存送達方式送達，亦無不合
    ，從而原審依被上訴人一造之聲請而為判決，亦無違誤，上訴人指原審未經合法
    送達而判決，自有誤認。
四、次查被上訴人主張前開上訴人丙○○○於八十六年六月十一日及八十九年七月十
    四日先後向其借款五百五十萬元及三十五萬元，並均由上訴人許慶煌擔任連帶保
    證人，上訴人等分別自九十一年十二月十一日、九十年五月二十二日起未再繳息
    ，尚欠本金五百零六萬二千九百六十四元與三十五萬元，及原掛帳積欠之利息二
    十四萬四千三百十三元，合計五百六十五萬七千二百七十七元之事實，已據其提
    出借據、授信約定書、消費理財貸款契約、契據條款變更契約、活期存款客戶異
    動資料等影本各乙份為證，上訴人對於上開系爭借款及連帶保證之事實，並不爭
    執，足認被上訴人上開主張為真實；而上訴人雖以前開情詞置辯，惟查：
（一）按遲延之債務，以支付金錢為標的者，債權人得請求依法定利率計算之遲延利
      息。但約定利率較高者，仍從其約定利率。當事人得約定債務人不履行債務時
      ，應支付違約金。為民法第二百三十三條第一項、第二百五十條第一項所明定
      。又稱保證者，謂當事人約定，一方於他方之債務人不履行債務時，由其代負
      履行責任之契約。保證債務，除契約另有訂定外，包含主債務之利息、違約金
      、損害賠償及其他從屬於主債務之負擔，民法第七百三十九條、第七百四十條
      亦分別定有明文。上訴人丙○○○既尚積欠被上訴人上述借款之本息與違約金
      ，並由上訴人許慶煌負連帶保證責任，已如前述，則被上訴人依消費借貸及連
      帶保證之關係，請求上訴人連帶給付前開積欠之借款本金、利息、違約金，自
      屬有據。上訴人雖以伊等嗣又每月支付一萬五千元，自九十一年十二月十一日
      起至九十二年八月十三日止，合計九個月共十三萬五千元，自應予扣除云云，
      並提出上訴人丙○○○台中小企業銀行0000000000號存摺影本一份
      可證。然據被上訴人陳稱上訴人借款五百五十萬元部分，原只依約繳交本息至
      九十一年七月份止，故被上訴人起訴時請求欠款本金五百零七萬四千三百零二
      元及自九十一年七月十九日起算之利息，嗣因上訴人再陸續繳納每次一萬五千
      元，故於九十二年五月十三日自上訴人所繳款中扣取本金一萬一千三百三十八
      元與算至九十一年十二月十日之利息二萬四千八百十八元，即本件所請求之欠
      款為本金五百零六萬二千九百六十四元及自九十一年十二月十一日起之利息，
      其餘上訴人所稱其帳戶內款項則未予扣取等情，核與上訴人帳戶記載款項情形
      相符，足證上訴人此部分所辯尚有誤認，自無可採。另查，借款本金五百五十
      萬元部分，被上訴人在原審請求金額已將五百零七萬四千三百零二元，扣除上
      述之一萬一千三百三十八元，改為請求五百零六萬二千九百六十四元，上訴人
      上訴仍誤依五百零七萬四千三百零二元計算而認本金尚欠五百四十二萬四千三
      百零二元（0000000+350000），主張扣除十三萬五千元後為五百二十八萬九千
      百零二元，顯有誤算。
（二）上訴人又抗辯伊係向被上訴人辦理長期擔保放款適用「首次購屋」優惠利率（
      當時利率為百分之七點二五），詎借據簽妥後，上載利息竟非按首購利率計算
      ，而於借據上填載按年息百分之八點七五計算。上訴人質之介紹人許利義（益
      ）及被上訴人承辦人員謝麗雲，均表明自次年（八十七年）起可調整回按首購
      利率計算，然每年均未見被上訴人有何承諾之兌現，直至本件訴訟提起，上訴
      人才知被上訴人只是乘上訴人輕率無經驗而誘上訴人簽約借款，而與建商掛勾
      騙上訴人云云。然為被上訴人所否認，且查前開上訴人所不爭執之系爭借款之
      借據上既已將利息計算之利率記載明確，而上訴人自陳伊自借款後，又按期繳
      交本息，迄未就其約定利率有所異議或爭執，顯然上訴人是已同意依約履行，
      自難謂雙方當時之約定利率有何不公平之處，則其執以抗辯系爭借款利率約定
      並非優惠利率，其不必給付利息云云，尚無可採，其請求傳訊證人即借款介紹
      人許利義（或益）及謝麗雲二人，既均無決定或核准借款利率之權限，則其提
      出上訴人與該二人談話錄音譯文自無可取，亦無傳訊必要，附此指明。
五、綜據上述，被上訴人主張上訴人向其借款與連帶保證之五百五十萬元部分，尚欠
    本金五百零六萬二千九百六十四元及其約定利息，及借款三十五萬元部分之本金
    分文未償，另積欠掛帳之利息二十四萬四千三百十三元，合計五百六十五萬七千
    二百七十七元之事實，可信為真實，從而，被上訴人依消費借貸及連帶保證之法
    律關係，請求上訴人連帶給付五百六十五萬七千二百七十七元，及其中本金五百
    零六萬二千九百六十四元自九十一年十二月十一日起按約定年息百分之七點八二
    三計算之利息，並自九十二年一月十二日起，至清償日止，逾期在六個月以內者
    ，按上開利率百分之十，逾期六個月以上者，按上開利率百分之二十計算之違約
    金；本金三十五萬元自九十年五月二十二日起按約定年息百分之七點八二八計算
    之利息，並自民國九十年六月二十二日起，至清償日止，逾期在六個月以內者，
    按上開利率百分之十，逾期六個月以上者，按上開利率百分之二十計算之違約金
    ，即屬正當，應予准許。原審判命上訴人如數給付，於法並無違誤。上訴意旨指
    摘原判決不當，求予廢棄改判，為無理由，應予駁回其上訴。
六、據上論結，本件上訴為無理由，依民事訴訟法第四百四十九條第一項、第八十五
    條第二項，判決如主文。
中      華      民      國    九十二    年    十一    月      二十六    日
                                                民事第五庭
~B1審判長法  官  蔡明宛
~B2      法  官  黃科瑜
~B3      法  官  林健彥
正本係照原本作成。
不得上訴。
中      華      民      國    九十二    年     十一     月     二十七   日
~B法院書記官  葉淑華


司法院資訊處製作；財團法人民間司法改革基金會備份。
